臺灣彰化地方法院民事判決　　　96年度訴字第467號
原　　　告　丙○○
訴訟代理人　陳世煌　律師
　　　　　　黃俊昇　律師
被　　　告　和成加油站有限公司
法定代理人　乙○○
被　　　告　葉美辰原名葉春粟.
　　　　　　甲○○
上列當事人間請求返還土地事件，本院於民國96年9月14日言詞
辯論終結，判決如下：
    主  文
被告和成加油站有限公司應將如附圖所示，坐落彰化縣秀水鄉○
○段五八六之二地號土地上，編號Ａ部分空地上搭建之招牌及鐵
柱、編號Ｂ部分面積二一四平方公尺之機器洗車房、編號Ｃ部分
面積十四平方公尺之圍牆拆除，並將土地回復原狀。
被告應將第一項所示地號面積七八三平方公尺土地返還原告。
被告葉美辰、甲○○應給付原告新臺幣貳拾萬仟陸佰肆拾元
，及自民國九十六年五月三十日起至清償日止，按年息百分之五
計算之利息。
被告應自民國九十六年五月十八日起至返還第二項所示地號土地
之日止，按月給付原告新臺幣貳萬元。
訴訟費用由被告負擔。
本判決第一項於原告以新臺幣拾伍萬元供擔保後，得假執行；
但被告和成加油站有限公司如以新臺幣壹佰零肆萬捌仟捌佰元為
原告預供擔保後，得免為假執行。
本判決第二項於原告以新臺幣壹佰貳拾壹萬元供擔保後，得假執
行；但被告如以新臺幣佰陸拾萬壹仟捌佰元為原告預供擔保後
，得免為假執行。
本判決第三項於原告各以新臺幣肆萬元供擔保後，得假執行；但
被告葉美辰、甲○○如各以新臺幣壹拾壹萬陸仟捌佰貳拾元為原
告預供擔保後，得免為假執行。
本判決第四項到期部分，於原告每期各以新臺幣仟元供擔保後
，得假執行；但被告如每期各以新臺幣陸仟陸佰陸拾柒元為原告
預供擔保後，得免為假執行。
    事實及理由
壹、程序方面：
一被告和成加油站有限公司（下稱和成公司）、甲○○未於言詞
  辯論期日到場（本院卷第62頁），核無民事訴訟法第386條所
  列各款情形，爰依原告聲請，由其一造辯論而為判決。
二按訴狀送達後，原告不得將原訴變更或追加他訴，但擴張或減
  縮應受判決事項之聲明者，不在此限，民事訴訟法第255條第1
  項第3款定有明文。本件原告於起訴狀送達後，擴張聲明如主
  文第1項所示（本院卷第65頁），合於前開條文，應予准許。
貳、實體方面：
一原告聲明：如主文第1至4項所示，並陳明願供擔保請准宣告假
  執行。陳述：
  (一)原告於民國87年1月1日將坐落彰化縣秀水鄉○○段586地號
    共有土地出租與被告葉美辰（原名葉春粟）、甲○○，租期
    至91年12月31日止。嗣該筆土地於87年11月16日協議分割，
    因分割增加同段586之2地號土地（下稱系爭土地），由原告
    於87年11月20日辦畢登記取得所有權。前開租期屆滿後，被
    告葉美辰、甲○○再於92年1月1日就系爭土地與原告訂立租
    賃契約（下稱系爭租約），租期至96年12月31日止，每年租
    金新臺幣（下同）24萬元，即每月2萬元，地價稅亦約定由
    被告葉美辰、甲○○負擔。系爭租約因援用586地號土地分
    割前之契約格式，疏未更正租賃標的物為系爭土地之地號。
  (二)詎被告葉美辰、甲○○自95年7月起未再給付租金，經原告
    以存證信函催告限期清償，未獲置理，原告乃再以存證信函
    終止租約，並於96年5月17日到達，則系爭租約自96年5月18
    日起業因終止而消滅，被告葉美辰、甲○○自應返還系爭土
    地。又系爭土地並同時為被告和成公司無權占有，搭建如附
    圖所示鐵柱、招牌、機器洗車房、圍牆等地上物，亦應於拆
    除地上物並回復原狀後，返還原告。
  (三)被告葉美辰、甲○○自95年7月起至96年5月17日止積欠之租
    金，以每月2萬元計算，為210,968元，自應給付原告。又自
    92年起至95年止之地價稅共22,672元，被告葉美辰、甲○○
    均未繳納，亦應給付原告。
  (四)原告終止租約後，被告全體仍無權占有系爭土地，受有相當
    於每月2萬元租金之利益，致原告受損害，應自96年5月18日
    起至返還土地之日止，按月返還2萬元之不當得利。
  (五)為此本於租賃契約、所有物返還請求權及不當得利之法律關
    係，請求判決如訴之聲明。
二被告葉美辰聲明：駁回原告之訴及假執行之聲請，如受不利判
  決，願供擔保請准宣告免假執行。陳述：系爭租約之租金，係
  以586地號土地分割前之面積計算，該筆土地分割後，面積為
  1,174平方公尺，已由被告葉美辰買受而取得所有權，另分割
  後增加之586之1地號土地，面積為93平方公尺，則由中華民國
  接管。故被告葉美辰、甲○○承租之範圍，僅及面積783平方
  公尺之系爭土地。原告仍依586地號土地分割前之面積收取租
  金，獲有逾收1,152,000元租金之不當得利，以之抵償欠租，
  綽綽有餘，是原告之請求無理由。
三被告和成公司、甲○○未於言詞辯論期日到場，其提出之書狀
  聲明、陳述同被告葉美辰。
四原告主張之事實，業據其提出形式上為被告不爭之土地租賃契
  約書、不動產買賣契約書、土地買賣所有權移轉契約書、土地
  所有權狀、土地登記謄本、郵局存證信函及回執、地價稅稅額
  繳款書為證（本院卷第9至28、69頁），除租金金額之計算外
  ，均為被告所不爭，堪信為真。又原告主張被告和成公司搭建
  如附圖所示地上物，業經本院囑託彰化縣彰化地政事務所會同
  兩造履勘，有勘驗筆錄、現場略圖、土地複丈成果圖可稽（本
  院卷第45至47、50頁），並為被告所不爭（本院卷第62頁反面
  ），亦係屬實。原告主張被告葉美辰、甲○○積欠租金及地價
  稅，其於催告給付租金後，已終止系爭租約，又被告和成公司
  無權占有系爭土地並搭建地上物，原告得請求其拆除地上物、
  回復原狀，並請求被告全體返還系爭土地、不當得利，及請求
  被告葉美辰、甲○○給付欠租、地價稅；被告則以原告逾收租
  金，以之抵償欠租有餘置辯。是本件主要爭點在於：
  (一)被告葉美辰、甲○○有無積欠租金、地價稅，原告終止租約
    是否合法。
  (二)被告占有系爭土地、搭建地上物，有無正當權原。
  (三)被告占有系爭土地，是否受有不當得利及其價額。
五按當事人互相表示意思一致者，無論其為明示或默示，契約即
  為成立。債權人基於債之關係，得向債務人請求給付。稱租賃
  者，謂當事人約定，一方以物租與他方使用收益，他方支付租
  金之契約。民法第153條第1項、第199條第1項、第421條第1項
  定有明文。經查：原告主張系爭租約因援用586地號土地分割
  前之契約格式，疏未更正標的物為系爭土地之地號之事實，為
  被告所自認（本院卷第68頁），又被告既辯稱586地號土地分
  割後已由被告葉美辰買受而取得所有權，分割後增加之586之1
  地號土地則由中華民國接管（本院卷第69頁），再依系爭租約
  末行之記載，訂約日期為92年1月1日，距586地號土地分割日
  期已4年有餘，顯見系爭租約約定之租賃標的物為系爭土地無
  誤，不及於分割後之586地號或586之1地號土地。依民法上開
  規定，原告與被告葉美辰、甲○○既就系爭土地租賃之要約、
  承諾，互相表示意思一致，租賃契約即為成立，原告得基於系
  爭租約，向被告葉美辰、甲○○請求給付租金。被告葉美辰、
  甲○○自95年7月起，既未再給付租金，原告乃發信催告限期
  清償，未獲置理，再發信終止系爭租約，並於96年5月17日到
  達，則原告主張系爭租約自96年5月18日起業因終止而消滅，
  應屬有據。被告葉美辰、甲○○徒以系爭租約訂立前，586地
  號土地業已分割一節，遂謂原告逾收租金云云，而爭執租金金
  額之多寡，自非可採。
六按承租人於租賃關係終止後，應返還租賃物。所有人對於無權
  占有或侵奪其所有物者，得請求返還之。對於妨害其所有權者
  ，得請求除去之。民法第455條前段及第767條前段、中段定有
  明文。經查：系爭租約自96年5月18日起業因終止而消滅，被
  告葉美辰、甲○○為系爭土地之承租人，自應依民法第455條
  前段規定，返還系爭土地與原告。其次，被告和成公司占有系
  爭土地並搭建地上物，無正當權原，此為其所不爭，自應依民
  法第767條前段、中段規定，拆除地上物、回復原狀，並返還
  系爭土地與原告。是原告請求被告和成公司拆除地上物、回復
  原狀，及請求被告全體返還系爭土地，為有理由，應予准許。
七原告主張系爭租約約定每年租金24萬元，即每月2萬元，被告
  葉美辰、甲○○自95年7月起未再給付之事實，既係可採，又
  原告主張系爭租約約定地價稅由被告葉美辰、甲○○負擔，彼
  等自92年起至95年止之地價稅共22,672元均未繳納之事實，亦
  為被告葉美辰、甲○○所不爭，核與系爭租約第5條約定相符
  ，則原告請求被告葉美辰、甲○○給付自95年7月1日起至96年
  5月17日止之欠租210,968元（10又17/31月X2萬元＝210,968元
  ，元以下四捨五入），及系爭租約終止前所欠地價稅22,672元
  ，合計233,640元，並加計法定遲延利息，為有理由，應予准
  許。
八按無法律上之原因而受利益，致他人受損害者，應返還其利益
  。又不當得利之受領人，於受領時，知無法律上之原因或其後
  知之者，應將受領時所得之利益，或知無法律上之原因時所現
  存之利益，附加利息，一併償還；如有損害，並應賠償。民法
  第179條前段、民法第182條第2項定有明文。而無權占有他人
  之物，可能獲得相當於租金之利益，為社會通常之觀念，是無
  權占有人自應依不當得利之法則，返還占有他人之物所得之利
  益。原告主張被告葉美辰、甲○○於系爭租約消滅後，未返還
  系爭土地之事實，既為彼等所不爭，自屬無權占有，又被告和
  成公司無正當權原，占有系爭土地，並搭建地上物之事實，亦
  為其所不爭，則依上開說明，被告無權占有原告所有系爭土地
  ，受有相當於租金之利益，自應將受領時所得之利益償還。其
  次，系爭土地出租與被告葉美辰、甲○○期間，每月租金為2
  萬元，原告主張被告按月所得之不當得利為2萬元，被告未有
  爭執，是原告依據不當得利之法律關係，請求被告自96年5月
  18日起至返還系爭土地之日止，按月給付2萬元，為有理由，
  應予准許。
九綜上所述，系爭租約自96年5月18日起業已消滅，承租人即被
  告葉美辰、甲○○仍未返還系爭土地，又被告和成公司占有系
  爭土地搭建地上物，無正當權原，則原告依據租賃契約、所有
  物返還請求權之法律關係，請求被告返還系爭土地，及請求被
  告和成公司拆除如附圖所示地上物、回復原狀，並請求被告葉
  美辰、甲○○給付欠租、地價稅及均自起訴狀繕本送達翌日即
  96年5月30日起至清償日止，按年息5％計算之利息，暨請求被
  告自96年5月18日起至返還系爭土地之日止，按月給付2萬元，
  為有理由，應予准許。兩造均陳明供擔保以代釋明，聲請宣告
  假執行或免為假執行，均核無不合，爰各酌定相當之擔保金額
  ，併准許之。
十本件判決事證已臻明確，兩造其餘主張及舉證，核與判決結果
  無影響，不另論述。
據上論結，本件原告之訴為有理由，依民事訴訟法第385條第1項
前段、第78條、第85條第1項前段、第390條第2項、第392條第2
項，判決如主文。
中　　華　　民　　國　　96　　年　　9 　　月　　28　　日
                        民事第二庭  法  官  廖政勝
以上正本係照原本作成。
如對本判決上訴，應於收受判決正本後20日內向本院提出上訴狀
。
                                    書記官  魏淑美
中　　華　　民　　國　　96　　年　　9 　　月　　28　　日
